臺灣桃園地方法院民事裁定
110年度消債清字第166號
聲  請  人  
即  債務人  沈妍臻  
代  理  人  劉彥呈律師（法扶律師）
上列當事人因消費者債務清理事件聲請清算，本院裁定如下：
    主  文
債務人沈妍臻自民國一一一年一月二十八日下午五時起開始清算
程序。
命司法事務官進行本件清算程序。
    理  由
一、聲請意旨略以：聲請人沈妍臻（原名沈欣蓉）現任職於大桃
    葉股份有限公司（下稱大桃葉公司），每月薪資約新臺幣（
    下同）2萬4,076元，名下除汽車1輛外，別無其他財產，而
    無擔保或無優先權之債務總額約為277萬6,004元，復未經法
    院裁定開始清算程序或宣告破產，於民國110年7月向本院聲
    請消費者債務清理之調解，因聲請人與最大債權銀行中國信
    託商業銀行股份有限公司（下稱中信銀行）意見不一致而調
    解不成立，聲請人每月薪資扣除必要生活費用後，無法清償
    上開債務，爰聲請清算等語。
二、按債務人不能清償債務或有不能清償之虞者，得依消費者債
    務清理條例（下稱消債條例）所定更生或清算程序，清理其
    債務；債務人於法院裁定開始更生程序或許可和解或宣告破
    產前，得向法院聲請清算；債務人對於金融機構負債務者，
    在聲請更生或清算前，應向最大債權金融機構請求協商債務
    清償方案，或向其住、居所地之法院或鄉、鎮、市、區調解
    委員會聲請債務清理之調解，消債條例第3條、第80條前段
    、第151條第1項定有明文。又按法院開始清算程序之裁定，
    應載明其年、月、日、時，並即時發生效力；法院裁定開始
    更生或清算程序後，得命司法事務官進行更生或清算程序，
    消債條例第83條第1項、第16條第1項前段亦有明文。
三、經查：
  ㈠關於前置協商之要件：
    聲請人前於110年7月間向本院聲請消費者債務清理之調解，
    因無力清償債務而與最大債權銀行即中信銀行調解不成立等
    情，有本院調解不成立證明書（見司消債調卷第87頁）在卷
    可稽，堪可採認。
  ㈡聲請人之債務總額：
　  聲請人陳報無擔保或無優先權之債務總額約277萬6,004 元
    。經最大債權人中信銀行陳報金融機構債權額為69萬1,828
    元（見司消債調卷第82至83頁）；依非金融機構債權人衛生
    福利部中央健康保險署、合迪股份有限公司（下稱合迪公司
    ）陳報債權之金額分別為1萬6,303元、117萬8,011元（見司
    消債調卷第72至73頁、第75至76頁），是非金融機構債權額
    為119萬4,314元（計算式：1萬6,303元＋117萬8,011元＝119
    萬4,314元）。故本件聲請人之債務總額應為188萬6,142元
    （計算式：69萬1,828元＋119萬4,314元＝188萬6,142元）。
　㈢關於聲請人之財產及收入：
　　聲請人名下除汽車1輛（2011年出廠）外，別無任何財產，
    此有全國財產稅總歸戶財產查詢清單在卷可稽（見司消債調
    卷第21頁）；收入部分，聲請人陳稱現任職於大桃葉公司，
    業提出110年7至12月薪資單以佐（見消債清卷第13至18頁）
    ，考量聲請人於訊問程序自承係110年7月12日到職（見司消
    債調卷第80頁背面），7月份薪資應已依工作日數比例酌減
    而非當月全部薪資，故本院以110年8月至12月平均薪資計算
    ，聲請人每月收入應以2萬3,641元【計算式：（2萬4,076元
    ＋2萬4,076元＋2萬2,277元＋2萬3,698元＋2萬4,076元）÷5＝2萬
    3,641元，小數點以下四捨五入】列計。
㈣㈣關於聲請人之必要支出：　　
　  按債務人必要生活費用，以最近1年衛生福利部或直轄市政
    府所公告當地區每人每月最低生活費1.2倍定之；受扶養者
    之必要生活費用，準用第1項規定計算基準數額，並依債務
    人依法應負擔扶養義務之比例認定之；前2項情形，債務人
    釋明更生期間無須負擔必要生活費用一部或全部者，於該範
    圍內，不受最低數額限制，債務人證明確有必要支出者，不
    受最高數額及應負擔比例之限制，消債條例第64條之2定有
    明文。本件聲請人陳明每月必要支出金額為2萬42元（包含
    膳食費6,000元、房租7,000元、交通費1,000元、勞健保1,9
    13元、水電瓦斯1,127元、通訊支出1,002元、雜支2,000元
    ，見司消債調卷第6頁）。勞健保1,913元部分，現由其任職
    公司代扣，有聲請人提供之薪資單可證（見消債清卷第13至
    18頁），是此部分支出應屬重複列計，應予剔除。而聲請人
    其餘支出金額本院衡諸桃園地區之物價、聲請人之經濟及家
    庭生活狀況等情，認尚屬適當，按前揭規定，聲請人每月必
    要生活費用應以1萬8,129元為當（計算式：2萬42元－1,913
    元＝1萬8,129元）。至聲請人雖另於111年1月4日陳報因母親
    年紀已大無法工作，每月給予母親5,000元作為家用等語（
    見消債清卷第11頁），惟聲請人原提出之每月支出表並未提
    列扶養費，而本院於110年12月22日補正函已通知應依目前
    情形重新提出每月支出表，聲請人既未提出修正後最新每月
    支出表，就母親有何受扶養之必要亦未舉證以實其說，且聲
    請人現聲請清算，當應撙節開支，倘有多餘收入應優先償還
    於全體債權人，故5,000元部分即不予列入每月必要支出，
    併予說明。
  ㈤從而，聲請人以上開收入扣除必要支出後，每月有餘額5,512
    （計算式：2萬3,641元－1萬8,129元＝5,512元）可供清償債
    務，則聲請人欲全數清償上開債務至少需約29年（計算式：
    188萬6,142元÷5,512元÷12≒28.52），聲請人現年38歲（72
    年出生），距勞工強制退休年齡（65歲）約27年，審酌聲請
    人目前之收支及財產狀況，至其退休時止，有無法清償聲請
    人前揭所負欠債務總額之可能，而名下車輛業經合迪公司取
    回並拍賣完畢，此有合迪公司陳報狀在卷可稽（見司消債調
    卷第75頁），另聲請人除汽車外並無其他財產，已如前述，
    無一次清償全部債務之可能，考量該積欠債務之利息或違約
    金仍在增加中等情況，堪認聲請人之收入及財產狀況，已有
    不能清償上開債務之虞，自應許聲請人得藉由清算程序清理
    債務。
四、此外，復查無聲請人有消債條例第6條第3項、第8條或第82
    條第2 項所定駁回清算聲請之事由存在。從而，聲請人既有
    不能清償債務之虞，其聲請清算洵屬有據，應予准許，並依
    前揭法律規定，命司法事務官進行本件清算程序，爰裁定如
    主文。　　
中　　華　　民　　國　　111 　年　　1 　　月　　28　　日
                  民事第一庭    法　官　許自瑋
正本係照原本作成。
本裁定不得抗告。
本裁定業於111年1月28日下午5時公告。　　　　　　　
中　　華　　民　　國　　111 　年　　1 　　月　　28　　日
                                書記官  吳光彧